【裁判字號】    97,簡上,967
【裁判日期】    980106
【裁判案由】    詐欺
【裁判全文】
臺灣高雄地方法院刑事判決             97年度簡上字第967號
上  訴  人
即  被  告  乙○○
上列上訴人因詐欺案件，不服臺灣高雄地方法院高雄簡易庭97年
度審簡字第4728號第一審判決（聲請簡易判決處刑案號：臺灣高
雄地方法院檢察署97年度偵續字第276 號），提起上訴，本院判
決如下：
    主  文
上訴駁回。
    事  實
一、乙○○於民國96年11月23日見自由時報人事資訊F4版之徵臨
    時工廣告，便按廣告上電話主動聯絡，在可預見自己之存款
    帳戶供他人使用，可能為他人用於財產犯罪，仍基於幫助他
    人犯罪之不確定故意，提供其所有之彰化商業銀行大順分行
    帳號號碼即00000000000000號及身分證資料予對方，並於同
    月26日起，乙○○更與姓名、年籍不詳之成年人及所屬詐騙
    集團成員基於意圖為自己不法所有之犯意聯絡，負責提領被
    害人之款項，而擔任俗稱「車手」之角色，依該成員之指示
    ，多次將其帳號內不詳來源之資金提領，交予該集團成員。
    嗣於96年11月26日下午2 時許，該詐欺集團之成員共同意圖
    為自己不法之所有，致電甲○○並假檢警調查詐騙洗錢之名
    義，須匯款新臺幣（下同）10萬元至上開乙○○之帳戶等語
    ，取信於甲○○，致其陷於錯誤，於翌日上午12時54分許，
    依指示在基隆市○○區○○路上海銀行基隆分行臨櫃匯款完
    成，嗣向警查證，始悉遭騙。
二、案經基隆市警察局報告臺灣高雄地方法院檢察署檢察官偵查
    起訴。
    理  由
一、按被告以外之人於審判外之言詞或書面陳述，除法律有規定
    者外，不得作為證據；又被告以外之人於審判外之陳述，雖
    不符刑事訴訟法第159 條之1 至第159 條之4之 規定，而經
    當事人於審判程序同意作為證據，法院審酌該言詞陳述或書
    面陳述作成時之情況，認為適當者，亦得為證據，刑事訴訟
    法第159 條第1 項、第159 條之5 第1 項定有明文。經查，
    本判決所引用之各項證據資料，其屬於被告以外之人於審判
    外之言詞、書面陳述者，均據被告於審判程序同意作為證據
    （見本院卷第19頁），本院審酌上開證據作成時之情況，亦
    無不當取供等情形，認為以之作為本案之證據亦屬適當，依
    刑事訴訟法第159 條之5 第1 項之規定，應均有證據能力，
    先予敘明。
二、訊據被告固坦承有提供上開帳戶供真實姓名不詳之成年男子
    使用，且依該人之指示，多次將其帳號內不詳來源之資金提
    領，交予該集團之成員，惟矢口否認有何共同詐欺之犯行，
    辯稱：伊不認識那些人，只是看報紙去找工作，上開帳戶係
    要給伊供薪資轉帳所用，對方說因為公司之會計還沒有來，
    所以客戶錢先轉到伊帳戶，要伊提出來還給公司。伊有問公
    司在從事何業務，對方都沒說，只是要伊領錢，伊係被利用
    等語。惟查：
  (一)上揭事實，業據證人即被害人甲○○與警詢中證述遭詐騙集
    團詐騙，而將10萬元匯入被告上開帳戶之情節明確，及證人
    陳雅玲於偵查中具結證稱：伊和被告一起看報紙找工作，打
    電話去應徵時，對方說要做業務送文件，伊有看到1 個業務
    坐計程車過來抄被告之身分證資料、帳號資料等語明確，並
    有上海商業儲蓄銀行匯出匯款申請書1 紙（見警卷第4 頁）
    、基隆市警察局刑事警察大隊受理詐騙帳戶通報警示簡便格
    式表1 紙（見警卷第5 頁）、基隆市警察局刑事警察大隊受
    理各類案件紀錄表1 紙（見警卷第6 頁）、基隆市警察局刑
    事警察大隊受理刑事案件報案三聯單1 紙（見警卷第7 頁）
    、內政部警政署反詐騙案件紀錄表1 紙（見警卷第8 頁）、
    彰化商業銀行大順分行96年12月10日彰大順字第0960467 號
    函（見警卷第9 頁）、存摺存款帳戶資料及交易明細查詢1
    份（見警卷第11至14頁）在卷可稽，是被害人甲○○遭詐騙
    而將10萬元匯入被告上開帳戶，以及被告於被害人甲○○遭
    詐騙後，分次將款項提領出來交予詐騙集團成員之事實，應
    堪以認定。
  (二)被告雖以前詞置辯，惟衡諸常情，一般人尋找工作皆會先暸
    解該工作之性質、內容及待遇，且薪資轉帳帳戶係供公司將
    員工之薪資匯入所用，在正常經營下，公司不可能將其所有
    之資金匯入員工之薪資轉帳帳戶。上開帳戶若確係被告提供
    雇主為薪資轉帳之用，被告何須將雇主轉入之薪資提出交予
    雇主？佐以該帳戶於短時間內匯入之金額高達數十萬元，顯
    然並非係給予被告之薪資，益徵被告上開帳戶並非單純提供
    作為薪資轉帳所用。而以被告為一智慮成熟之成年人，其辯
    稱對應徵之工作性質不知情，亦不認識對方之人，竟無懷疑
    並拒絕對方聘用，反輕易提供屬個人重要資訊之身分證及帳
    戶資料，且聽從指示多次提領該帳戶之款項交予對方，顯然
    均不合常情。再者，被告並非單純提供帳號供被害人轉帳，
    而係實際與詐騙集團成員接觸，並擔任提款之「車手」工作
    ，是其辯稱全然不知情，顯係卸責之詞，不足採信。
  (三)綜上所述，本件事證明確，被告擔任詐騙集團中負責提領贓
    款之「車手」工作，而共同詐欺之犯行洵堪認定，應依法論
    科。
三、核被告所為，係犯刑法第339 條第1 項之詐欺取財罪。被告
    與真實姓名、年籍不詳之成年人及其所屬詐欺集團成員間，
    就上開犯行有犯意聯絡及行為分擔，應論以共同正犯。原審
    以被告所犯事證明確，適用刑法第28條、第339 條第1 項之
    規定，並審酌被告正值青壯，不思以正途賺取金錢，貪圖不
    法之獲利，擔任車手，負責領取詐騙所得款項，交由所屬詐
    欺集團之不法份子，以惡劣手段向社會大眾騙取金錢，危害
    社會秩序，情節非輕，惟斟酌被告前無犯罪紀錄，素行尚佳
    ，及其參與犯罪之時間尚短等一切情狀，量處有期徒刑6 月
    ，並參酌本案犯罪情節、被告教育程度、家庭經濟狀況等情
    ，諭知如易科罰金以1,000 元折算1 日，以示懲儆。而扣案
    之彰化商業銀行存摺1 本暨提款卡1 張，為被告所有，且係
    被告犯本罪所用之物，爰均依刑法第38條第1 項第2 款規定
    ，宣告沒收。至扣案之台灣中小企業銀行存摺1 本，則無證
    據證明與本案有何關聯，而不予宣告沒收。經核原審認事用
    法均無違誤，量刑亦稱妥適。被告提起上訴，猶執前詞否認
    犯罪，指摘原判決不當，為無理由，應予駁回。
據上論斷，應依刑事訴訟法第455 條之1 第1 項、第3 項、第36
4 條、第368 條，判決如主文。
本案經檢察官丙○○到庭執行職務。
中    華    民    國    98    年     1    月     6    日
                  刑事第十八庭  審判長法  官  廖建瑜
                                      法  官  林永村
                                      法  官  林裕凱
以上正本證明與原本無異。
不得上訴。
中    華    民    國    98    年    1     月    6     日
                                      書記官  黃靖媛


司法院資訊處製作；財團法人民間司法改革基金會備份。
